【裁判字號】    97,交聲,2858
【裁判日期】    980220
【裁判案由】    聲明異議
【裁判全文】
臺灣高雄地方法院交通事件裁定        97年度交聲字第2858號
原處分機關  高雄市政府交通局
異  議  人
即受處分人  甲○○
上列異議人即受處分人因違反道路交通管理處罰條例案件，對於
高雄市政府交通局民國97年11月26日所為之處分（原處分：高市
交裁字第裁32-BD0000000號），聲明異議，本院裁定如下：
    主  文
原處分撤銷。
甲○○汽車駕駛人，駕駛汽車不遵守道路交通標線之指示，處罰
鍰新臺幣玖佰元。
    理  由
一、聲明異議意旨略以：異議人即受處分人甲○○前接獲高雄市
    政府交通局裁決書，指稱其於民國97年9 月27日下午7 時30
    分許，騎乘車號XT7-771 號重型機車，行經高雄市○○路與
    龍德路口時，因行經有燈光號誌管制之交叉路口闖紅燈，為
    警逕行舉發，並經原處分機關於97年11月27日依道路交通管
    理處罰條例第53條第1 項、第63條第1 項第3 款規定，處罰
    鍰新臺幣（下同）1,800 元，並記違規點數3 點。惟異議人
    當時係因同學徐佳煌在前示意異議人趨前談話，才將機車向
    前行駛，而誤超越停止線，然其並未伸越路口，亦無闖紅燈
    之意圖，與同條例第53條第1 項之闖紅燈行為不符，應屬道
    路交通管理處罰條例第60條第2 項第3 款「不依標誌標線號
    誌指示」之行為，爰依法聲明異議，請求另為適法處分等語
    。
二、按汽車駕駛人駕駛汽車，應遵守道路交通標誌、標線、號誌
    之指示；本規則所用汽車一詞，係指在道路上不依軌道或電
    力架線而以原動機行駛之車輛（包括機器腳踏車），道路交
    通安全規則第90條前段、第2 條第1 項第1 分別款定有明文
    。次按道路交通標誌標線號誌設置規則第206 條第5 款第1
    目規定「圓形紅燈」之行車管制號誌係表示禁止車輛通行，
    並不得超越停止線或進入路口；又劃設於道路上，設於已設
    有「停車再開」標誌或設有號誌之交岔路口，鐵路平交道或
    行人穿越道之前方及左彎待轉區之前端，寬30至40公分之白
    色實線，為停止線，用以指示行駛車輛停止之界限，車輛停
    止時，其前懸部分不得伸越該線，道路交通標誌標線號誌設
    置規則第170 條第1 項、第2 項亦著有明文；再按汽車駕駛
    人駕駛汽車，不遵守道路交通標誌、標線、號誌之指示，而
    本章各條無處罰之規定者，處900 元以上1,800 元以下罰鍰
    ，道路交通管理處罰條例第60條第2 項第3 款亦有明文。
三、依交通部72年5 月27日路台字（72）監字第03822 號函釋：
    「設有停止線者，自停止線算起，即為交叉路口」，此有高
    雄市政府警察局交通警察大隊97年12月23日函暨檢附之上開
    函釋說明在卷可稽（見本院卷第21頁）。又依交通部82年4
    月22日交路字第009811號函釋：「圓形紅燈時超越停止線或
    闖紅燈之認定敘述如後提供參考：(一)車輛面對圓形紅燈時仍
    逕予穿越路口至銜接路段，含左轉、直行、迴轉等即視為闖
    紅燈之行為。(二)有繪設路口範圍者：車輛無視於紅燈警示，
    有穿越路口之意圖，而車身已伸入路口範圍亦視同闖紅燈；
    若僅伸越停止線而未達路口範圍者，則視為不遵守標線指示
    （可以處罰條例第60條第3 項之規定處分之）。(三)無繪設路
    口範圍者：以車輛無視於紅燈號誌，而有穿越路口之企圖，
    其車身並已伸越停止線並足以妨害其他方向人（若有行人穿
    越道）、車通行者亦以闖紅燈論處；若僅車身伸越停止線則
    以不遵守標線指示視之」，此亦有上開交通部函文1 份附卷
    可憑，是依此函文第2 點說明，並非車身伸入路口範圍，即
    應視為闖紅燈，仍須審酌行為人主觀上是否有穿越路口之意
    圖，若其主觀上並無穿越路口之意圖，則尚難以闖紅燈之罰
    則相繩。
四、經查：
  (一)本件異議人於上開時、地，騎乘上開機車行經有燈光管制之
    交叉路口，面對圓形紅燈時未立即停止，仍繼續向前行駛，
    致該機車車身全部超越停止線等情，為異議人所自承，並有
    卷附之違規採證照片2 紙附卷可憑（見本院卷第41頁。彩色
    照片見本院97年度交聲字第2857號卷第35頁），是此部分之
    事實堪以認定。
  (二)依前開卷附之違規採證照片、微電腦闖紅燈測速照相數據顯
    示說明表觀之，異議人在違規地點之紅燈啟亮32.38 秒時，
    並未停止於停止線前，其車身前輪行經停止線，並繼續向前
    行駛，於紅燈啟亮33.38 秒時，其所騎乘機車之車身已完全
    超越停止線，依上開函釋說明，足認異議人之車身已進入交
    叉路口之範圍甚明。
  (三)然依異議人辯稱：當時係因同學徐佳煌在前示意伊趨前談話
    ，才將機車向前行駛，而誤超越停止線，並無闖紅燈之意圖
    等語。查異議人與徐佳煌係以同一份聲明異議狀向原處分機
    關聲明異議，異議人並受徐佳煌委託領取到案接受裁決一節
    ，有該2 人之聲明異議狀及委託書各1 份附卷可參（見本院
    卷第3 頁至第8 頁），足認渠等確實認識且關係匪淺，又該
    2 人係分別於70年11月29日、71年1 月6 日出生，依其等年
    齡資料計算亦符合2 人係同學之說詞，復依上開違規採證照
    片，亦可見異議人確實停止於徐佳煌右側，且面朝向徐佳煌
    之方向，是異議人上開辯詞，尚非不足憑取，渠等為同學關
    係應堪採信；而其等既為同學，徐佳煌於停等紅燈時示意異
    議人前進至其身旁交談，亦非無可能，是異議人其係因徐佳
    煌示意伊前進才超越停止線等語，應非虛妄；又異議人既因
    徐佳煌之示意而超越停止線向前，其主觀上應無穿越路口之
    意圖，且其2 人既為同學，異議人自無拋下徐佳煌1 人停等
    紅綠燈，而自行穿越交叉路口離去之可能，揆諸上開說明，
    異議人雖有停車超越停止線而伸入路口之違規行為，惟尚難
    認定其有何穿越路口之意圖，揆諸前揭函釋及說明，自不得
    率以視同有闖紅燈之行為。
五、綜上所述，異議人僅有紅燈越線停車之違規事實，而無穿越
    路口意圖，尚不得以闖紅燈之違規行為相繩，已如前述，原
    處分機關認異議人有駕車行經有燈光號誌管制之交岔路口闖
    紅燈之行為，而依道路交通管理處罰條例第53條第1 項規定
    ，處罰鍰1,800 元，並依同條例第63條第1 項規定，記違規
    點數3 點，尚有未洽。是本件異議人之異議既屬有理由，自
    應由本院撤銷原處分，爰另行裁處如主文所示之罰鍰，以資
    適法。
據上論斷，應依道路交通案件處理辦法第20條前段，裁定如主文
。
中    華    民    國    98    年    2     月    20    日
                  交通法庭    法  官  周佳佩
以上正本證明與原本無異。
如不服本裁定，應於收受送達後5 日內向本院提出抗告狀。
中    華    民    國    98    年    2     月    20    日
                              書記官  王壹理


司法院資訊處製作；財團法人民間司法改革基金會備份。
